【裁判字號】    99,抗,111
【裁判日期】    990429
【裁判案由】    聲請撤銷緩刑
【裁判全文】
臺灣高等法院高雄分院刑事裁定           99年度抗字第111號
抗  告  人
即受刑人    甲○○
上列抗告人因聲請撤銷緩刑案件，不服臺灣屏東地方法院中華民
國99年3 月3 日裁定（99年度撤緩字第23號），提起抗告，本院
裁定如下：
    主  文
原裁定撤銷，發回臺灣屏東地方法院。
    理  由
一、檢察官聲請意旨略稱：受刑人甲○○因竊盜案件，前經原審
    法院以98年度易字第430 號判決判處有期徒刑3 月，如易科
    罰金以新台幣1,000 元折算1 日，緩刑2 年，並於98年7 月
    13日（聲請書誤載為3 日）確定在案。詎其於緩刑期內之98
    年8 月8 日（聲請書誤載為22日）另犯竊盜罪，經原審法院
    於98年11月30日以98年度易字第1022號判決判處拘役10日，
    如易科罰金以新台幣1, 000元折算1 日，並於99年1 月4 日
    確定。因認受刑人有上揭事由，足認其不知悔悟自新，原宣
    告之緩刑難收其預期效果，而有執行刑罰之必要，合於刑法
    第75條之1 第1 項第2 款所定得撤銷緩刑宣告之原因，爰依
    刑事訴訟法第476 條規定，聲請撤銷緩刑之宣告等語。
二、原審法院以受刑人甲○○前因犯竊盜罪，經原審法院於98年
    6 月17日以98年度易字第430 號判決判處有期徒刑3 月，如
    易科罰金以新台幣1,000 元折算1 日，緩刑2 年，並於98年
    7 月13日確定，詎其乃於緩刑期內之98年8 月8 日又故意再
    犯竊盜罪，經原審法院於98年11月30日以98年易字第1022號
    判決判處拘役10日，並於99年1 月4 日確定等情，有前引刑
    事判決及臺灣高等法院被告前案紀錄表在卷可稽。觀諸受刑
    人於前案受緩刑之宣告確定後，未距1 月，即再犯相同之罪
    ，顯然不知珍惜緩刑之寬典，亦足見其守法之意識淡薄，堪
    認原宣告之緩刑難收預期效果，而有執行刑罰之必要，則檢
    察官聲請撤銷受刑人前揭緩刑之宣告，即無不合，乃裁定將
    受刑人上開緩刑之宣告撤銷。
三、抗告意旨略以：受刑人罹犯重度憂鬱症多年，經醫師診斷須
    定時服藥，本案發生時即98年8 月8 日前數日因故停止服藥
    ，案發時抗告人拿取月桂冠清酒等物欲購買，因憂鬱症發作
    ，神智不清，身體無法自主，而將該等物品置入長褲口袋內
    ，並非故意，尤非不知悔悟自新，難收緩刑之預期效果；況
    經此教訓，抗告人必會定期回診，按時服藥，避免再次致身
    體無法自主。原裁定認原宣告緩刑「難收預期效果」而將緩
    刑宣告撤銷，實無理由，請將原裁定撤銷等語，並提出高雄
    市立凱旋醫院、國立台灣大學醫學院附設醫院診斷證明書各
    二紙等為憑。
四、按受緩刑之宣告，於緩刑期內因故意犯他罪，而在緩刑期內
    受6 月以下有期徒刑、拘役或罰金之宣告確定，足認原宣告
    之緩刑難受其預期效果，而有執行刑罰之必要者，得撤銷其
    宣告，刑法第75條之1 第1 項第2 款定有明文。其立法理由
    略以：在緩刑期內受6 月以下有期徒刑、拘役或罰金之宣告
    者，如列為「應」撤銷緩刑之事由，未免過於嚴苛，乃將之
    排除於刑法第75條應撤銷緩刑之事由，移列至75條之1 得撤
    銷緩刑款項下，俾使法官依被告犯罪情節，而裁量是否撤銷
    先前緩刑之宣告，亦即採用裁量撤銷主義，賦與法院撤銷與
    否之權限，法官應依職權本於合目的性之裁量，妥適審酌被
    告所犯前後數罪間，關於法益侵害之性質，再犯之原因，違
    反法規範之情節是否重大，被告主觀犯意所顯現之惡性及其
    反社會性等情，是否已使前案原為促使惡性輕微之被告或偶
    發犯、初犯改過自新而宣告之緩刑，已難收其預期之效果，
    而確有執行刑罰之必要，此與刑法第75條第1 項所定2 款要
    件有一具備，即毋庸再行審酌其他情狀，應逕予撤銷緩刑之
    情形不同。
五、本件抗告人即受刑人甲○○前因竊盜案件，經原審法院以98
    年度易字第430 號判決判處有期徒刑3 月，如易科罰金以新
    台幣1,000 元折算1 日，緩刑2 年，並於98年7 月13日確定
    在案。詎其於緩刑期內之98年8 月8 日另犯竊盜罪，經原審
    法院於98年11月30日以98年度易字第1022號判決判處拘役10
    日，如易科罰金以新台幣1,000 元折算1 日，並於99年1 月
    4 日確定之事實，固有前引刑事判決及臺灣高等法院被告前
    案紀錄表在卷可稽。惟本件檢察官聲請意旨僅依抗告人於緩
    刑期內再犯竊盜罪被判拘役10確定，即認抗告人上述緩刑之
    宣告難收預期效果，應予撤銷；而原審並未審酌抗告人之再
    犯與其所罹精神疾病之關係，亦未依職權本於合目的性的裁
    量，妥適審酌抗告人所犯2 罪間，關於再犯之原因，違反規
    範之情節是否重大，抗告人主觀犯意所顯現之惡性及其社會
    性等情，是否已使前案原為促使惡性輕微之抗告人或偶發犯
    、初犯改過自新而宣告之緩刑，難收其預期之效果，而確有
    執行刑罰之必要性，在裁定理由內詳為推究，明白審認，僅
    以受刑人於前案受緩刑之宣告確定後，未距1 月，即再犯相
    同之罪，顯然不知珍惜緩刑之寬典，亦足見其守法之意識淡
    薄，即認原宣告之緩刑難收預期之效果，而有執行刑罰之必
    要，將原緩刑之宣告予以撤銷，自有未洽。抗告人指摘原裁
    定不當，為有理由，應由本院將原裁定撤銷，發回原法院續
    查，另為妥適之裁定。
據上論斷，應依刑事訴訟法第 413 條前段，裁定如主文。
中    華    民    國    99    年    4     月    29    日
                  刑事第十庭    審判長法  官  陳中和
                                      法  官  林水城
                                      法  官  李政庭
以上正本證明與原本無異。
本件不得再抗告。
中    華    民    國    99    年    4     月    29    日
                                      書記官  張明賢

司法院資訊處製作；財團法人民間司法改革基金會備份。
